【裁判字號】    98,易,406
【裁判日期】    981123
【裁判案由】    詐欺
【裁判全文】
臺灣士林地方法院刑事判決               98年度易字第406號
    公  訴  人  臺灣士林地方法院檢察署檢察官
    被      告  庚○○
上列被告因詐欺案件，經檢察官提起公訴（98年度偵字第8901號）
，本院判決如下：
    主  文
庚○○幫助意圖為自己不法之所有，以詐術使人將本人之物交付
，處有期徒刑肆月，如易科罰金，以新臺幣壹仟元折算壹日。
被訴提供丙○○帳戶而幫助詐欺取財部分無罪。
    事  實
一、庚○○明知將自己帳戶提供他人使用，依一般社會生活經驗
    ，可幫助犯罪集團詐欺財物，竟仍基於幫助詐欺之犯意，於
    民國97年4 月15日前之不詳時間，將其於87年5 月18日所申
    辦中華郵政股份有限公司社子郵局（下稱社子郵局）帳號「
    000-00000000000000」號帳戶之提款卡及密碼，以新臺幣（
    下同）3 千元之代價，出售予詐欺集團成年成員使用，嗣該
    詐欺集團成年成員於97年4 月15日晚上9 時30分許，撥打電
    話予乙○○，佯稱為雅虎DHC 人員，因先前送貨人員將交付
    款項誤勾選為分期付款，要求至提款機操作，致乙○○陷於
    錯誤，依指示於同日晚上10時11分許至提款機操作，將帳戶
    內款項2 萬9 千984 元轉帳至庚○○上開社子郵局帳戶，旋
    遭提領一空，嗣乙○○發覺有異而報警處理，始查知上情。
二、案經基隆市警察局移送臺灣士林地方法院檢察署檢察官偵查
    起訴。
    理  由
甲、證據能力：
    本件當事人對於本判決認定事實所引用之證據資料，於本院
    最後審理期日調查證據時均陳明同意引用為本案證據（見本
    院98年10月29日審理筆錄），本院審酌該等言詞供述及書面
    作成時之情況認為適當，尚無違法不當之瑕疵，本院認以之
    為證據應屬適當，依刑事訴訟法第159 條之5 規定，均有證
    據能力，合先敘明。
乙、有罪部分（即庚○○提供自己帳戶而幫助詐欺取財部分）：
一、上揭事實，業據被告庚○○於審理中坦承不諱（見本院98年
    10月29日審理筆錄），且經證人即被害人乙○○於警詢中證
    述綦詳（見臺灣基隆地方法院檢察署97年度偵字第2766號偵
    查卷(一)附97年4 月16日警詢筆錄），並有被告庚○○上開社
    子郵局帳戶之開戶資料及交易明細、被害人乙○○之轉帳執
    據等件（見臺灣基隆地方法院檢察署97年度偵字第2766 號
    偵查卷(一)第134 、139 至143 頁）附卷可稽，足認被告出於
    任意性之自白，與事實相符而堪採信；又金融存款帳戶，事
    關存戶個人財產權益之保障，與帳戶之提款卡、密碼相結合
    ，專屬性、私密性更形提高，除非本人或與本人具密切之關
    係者，難認有何理由可自由使用，一般人亦均有應妥善保管
    上開物件，防止被他人冒用之認知，且近來詐欺犯案猖獗，
    每利用人頭帳戶作為犯罪工具，若任意提供帳戶資料予不明
    人士使用，將有遭他人作為詐欺犯罪時，非正當資金進出之
    不法用途，此情當為具有社會生活經驗之成年人所得認識，
    被告提供上開帳戶資料予不明人士，有容認其帳戶供他人詐
    欺取財犯罪時使用之未必故意，亦甚灼然。本件被告犯罪事
    證明確，應依法論科。
二、按刑法上之幫助犯，係對於犯罪與正犯有共同之認識，而以
    幫助之意思，對於正犯資以助力，而未參與實施犯罪之行為
    者而言（最高法院88年度臺上字第1270號裁判意旨參照），
    本件被告提供帳戶予他人使用，為他人之詐欺取財犯行提供
    助力，惟尚查無被告有以自己實施詐欺犯罪之意思，而與他
    人為詐欺犯罪之犯意聯絡，或被告有直接參與詐欺犯罪構成
    要件行為分擔之情事，應認被告僅構成幫助犯，是核被告所
    為，係犯刑法第30條第1 項、第339 條第1 項之幫助詐欺取
    財罪。被告為幫助犯，依刑法第30條第2 項規定，依正犯之
    刑減輕之。爰審酌被告庚○○提供帳戶予他人作為詐欺取財
    犯罪使用，影響社會正常交易安全，增加被害人尋求救濟之
    困難，並使犯罪追查趨於複雜，實無足取，惟念被告犯罪後
    坦承不諱，暨被告犯罪之動機、目的、手段、生活狀況、品
    行、智識程度、犯罪所生之危害等一切情狀，量處如主文所
    示之刑，並諭知易科罰金之折算標準，以資懲戒。
丙、無罪部分（即被訴提供丙○○帳戶而幫助詐欺取財部分）：
一、公訴意旨略以：被告庚○○明知將帳戶提供他人使用，依一
    般社會生活經驗，可幫助犯罪集團詐欺財物，竟仍基於幫助
    詐欺之犯意，於不詳時間、地點，將丙○○（另經本院98年
    度易字第18號、臺灣高等法院98年度上易字第1286號判決有
    罪確定）所申辦之陽信商業銀行社子分行（下稱陽信銀行）
    帳號「000-000000000000」號、臺北富邦商業銀行（下稱臺
    北富邦銀行）帳號「000-000000000000」號、上海商業銀行
    龍山分行（下稱上海銀行）帳號「000-00000000000000」號
    帳戶之存摺、提款卡、密碼，提供予詐欺集團成員使用，嗣
    該詐欺集團成員分別於(一)97年4 月18日晚上8 時33分許，撥
    打電話予甲○○，佯稱為雅虎網拍人員，因先前匯款錯誤，
    要求至提款機操作更正，致甲○○陷於錯誤，依指示於同日
    晚上11時46分許至提款機操作，分5 次將帳戶內款項3 萬元
    、3 萬元、3 萬元、9 千元及1 千元，合計10萬元，轉帳至
    丙○○上開臺北富邦銀行帳戶；(二)97年4 月20日下午4 時55
    分許及同日晚上10時許，分別撥打電話予戊○○、己○○2
    人，佯稱為東森購物人員，因先前購物手續有誤，要求前往
    提款機操作，致戊○○、己○○均陷於錯誤，依指示分別於
    同日晚上8 時44分許及同日晚上10時25分許至提款機操作，
    戊○○將帳戶內款項1 萬9 千989 元、己○○將帳戶內款項
    5 千050 元，分別轉帳至丙○○上開上海銀行帳戶；(三)97年
    4 月20日晚上8 時許，撥打電話予丁○○，佯稱先前在東森
    購物誤設定為分期付款，要求前往提款機重新設定，致丁○○陷於錯誤，依指示於同日晚上9 時19分許至提款機操作，
    將帳戶內款項2 萬9 千986 元，轉帳至丙○○上開陽信銀行
    帳戶，嗣甲○○、戊○○、己○○、丁○○等人均發覺有異
    ，報警處理而循線查知上情，因認被告庚○○此節另涉犯刑
    法第30條第1 項、第339 條第1 項幫助詐欺取財罪嫌云云。
二、按犯罪事實應依證據認定之，無證據不得認定犯罪事實；又
    不能證明被告犯罪者，法院應諭知無罪之判決，刑事訴訟法
    第154 條第2 項、第301 條第1 項，分別定有明文。次按認
    定不利於被告之事實，須依積極證據，茍積極證據不足為不
    利於被告事實之認定時，即應為有利於被告之認定，更不必
    任何有利之證據；而刑事訴訟法上所謂認定犯罪事實之積極
    證據，係指適合於被告犯罪事實認定之積極證據而言，雖不
    以直接證據為限，間接證據亦包括在內，然而無論直接或間
    接證據，其為訴訟上之證明，須於通常一般之人均不致有所
    懷疑，而得確信其為真實之程度者，始得據為有罪之認定，
    倘其證明尚未達到此一程度，而有合理之懷疑存在而無從使
    事實審法院得有罪之確信時，即應由法院為諭知被告無罪之
    判決（最高法院40年臺上字第86號、30年上字第816 號、29
    年上字第3105號、76年臺上字第4986號判例意旨參照）。
三、本件公訴人認被告庚○○涉犯此節幫助詐欺取財犯行，無非
    係以證人丙○○、甲○○、戊○○、己○○、丁○○之證述
    ，及卷附丙○○上開陽信銀行、臺北富邦銀行、上海銀行帳
    戶之開戶資料及交易明細、被害人甲○○、戊○○、己○○
    、丁○○之轉帳執據等，為其主要論據。訊據被告庚○○堅
    決否認有此節幫助詐欺取財犯行，辯稱：伊當初是看報紙廣
    告，而於97年4 月15日前之某時將伊社子郵局帳戶，及於97
    年4 月18日開立伊陽信銀行及臺北富邦銀行帳戶後之某時將
    伊陽信銀行及臺北富邦銀行帳戶，分兩次出賣予詐欺集團，
    至於丙○○是伊前女友，她自己也有看報紙，帳戶是她自己
    賣的等語。經查：
(一)、如公訴意旨所述被害人甲○○、戊○○、己○○、丁○○遭
    詐欺集團成員施用詐術，致陷於錯誤而匯款至丙○○上開陽
    信銀行、臺北富邦銀行、上海銀行帳戶之經過，業據證人即
    被害人甲○○、戊○○、己○○、丁○○於警詢中證述明確
    （見臺灣基隆地方法院檢察署97年度偵字第2966號偵查卷附
    97年4 月19日警詢筆錄、臺灣臺北地方法院檢察署97年度偵
    字第12827 號偵查卷附97年4 月20日及21日警詢筆錄、臺灣
    士林地方法院檢察署97年度偵字第12239 號偵查卷附97年4
    月22日警詢筆錄），且有丙○○上開帳戶之開戶資料及交易
    明細（見本院98年度易字第18號審理卷第28至32、33至45、
    47至52頁），及前述被害人等提出之轉帳執據（見臺灣基隆
    地方法院檢察署97年度偵字第2966號偵查卷74至75頁、臺灣
    臺北地方法院檢察署97年度偵字第12827 號偵查卷第8 、18
    頁、臺灣士林地方法院檢察署97年度偵字第12239 號偵查卷
    第23頁）附卷可稽，堪認前述被害人等遭詐欺集團詐欺取財
    ，且款項係匯入丙○○上開帳戶，固無疑義；
(二)、而公訴人所舉之證人丙○○雖證稱：伊開立上開帳戶是為了
    幫小孩存錢，開立後就放在家裡，伊雖然有看報紙說帳戶借
    人有錢可拿，但伊並沒有將帳戶借人，是被告庚○○與伊同
    居期間自行將伊帳戶拿走，提供給詐欺集團云云（見臺灣士
    林地方法院檢察署97年度偵緝字第1231號偵查卷附97年12月
    23日偵訊筆錄）。惟查，丙○○上開陽信銀行帳戶係於97年
    4 月18日辦理開戶及領用金融卡、臺北富邦銀行帳戶係於93
    年11月1 日辦理開戶及於97年4 月18日領用金融卡、上海銀
    行帳戶係於90年7 月4 日辦理開戶及於97年4 月17日領用金
    融卡，且其中上海銀行、臺北富邦銀行帳戶分別自90年12月
    21日、96年9 月20日之後即無任何使用紀錄等情，有前揭帳
    戶之開戶資料及往來明細表可考，丙○○何以於97年4 月17
    日、18日密集開立陽信銀行帳戶及領用陽信銀行、臺北富邦
    銀行、上海銀行帳戶之金融卡，且該等帳戶旋即於97年4 月
    18日、20日即遭詐欺集團作為詐騙前述被害人時之用，丙○○開立帳戶之動機已屬有疑；且丙○○所謂帳戶係遭被告自
    行取走，僅有其單一指證，別無其他證據可佐，而丙○○業
    經本院98年度易字第18號、臺灣高等法院98年度上易字第12
    86號判決認定其出賣上開陽信銀行、臺北富邦銀行、上海銀
    行帳戶予詐欺集團，而犯幫助詐欺取財罪確定等情，亦有各
    該判決書在卷可參，顯難認丙○○前述證稱其上開帳戶係遭
    被告自行取走云云為可採。
四、綜上，本件公訴人所舉之證據，不足認被告庚○○有此節提
    供丙○○帳戶而犯幫助詐欺取財罪之犯行，此外，本院復查
    無其他積極事證足資證明被告有公訴意旨所指此節犯罪，依
    前揭說明，不能證明被告犯罪，依法應為被告庚○○無罪之
    諭知。
據上論斷，應依刑事訴訟法第299 條第1 項前段、第301 條第1
項，刑法第30條第1 項、第2 項、第339 條第1 項、第41條第1
項前段，刑法施行法第1 條之1 ，判決如主文。
本案經檢察官葉乃瑋到庭執行職務
中    華    民    國    98    年    11    月    23    日
                  刑事第三庭審判長法  官  李  育  仁
                                  法  官  劉  育  琳
                                  法  官  孫  曉  青
以上正本證明與原本無異。
如不服本判決應於收受判決後10日內向本院提出上訴書狀，並應
敘述具體理由；其未敘述上訴理由者，應於上訴期間屆滿後20日
內向本院補提理由書狀（均須按他造當事人之人數附繕本）「切
勿逕送上級法院」。
                                  書記官  李  佳  穎
中    華    民    國    98    年    11    月    23    日
附錄本案論罪科刑法條全文
中華民國刑法第339條
意圖為自己或第三人不法之所有，以詐術使人將本人或第三人之
物交付者，處5 年以下有期徒刑、拘役或科或併科1 千元以下罰
金。
以前項方法得財產上不法之利益或使第三人得之者，亦同。
前2 項之未遂犯罰之。


司法院資訊處製作；財團法人民間司法改革基金會備份。
